【裁判字號】    94,訴,2304
【裁判日期】    950407
【裁判案由】    毒品危害防制條例
【裁判全文】
臺灣板橋地方法院刑事判決              94年度訴字第2304號
公  訴  人  臺灣板橋地方法院檢察署檢察官
被      告  甲○○
上列被告因違反毒品危害防制條例案件，經檢察官提起公訴（94
年度核退毒偵字第1789號），本院於準備程序進行中，被告就被
訴之事實為有罪之陳述，經告知被告簡式審判程序之旨，並聽取
當事人之意見後，裁定進行簡式審判程序，判決如下：
    主  文
甲○○施用第一級毒品，累犯，處有期徒刑柒月。扣案之第一級
毒品海洛因包（毛重零點玖玖玖公克），其毒品部分，沒收銷
燬之，其包裝袋個，沒收。
    事  實
一、甲○○有偽造文書、違反麻醉藥品管理條例、肅清煙毒條例
    、妨害兵役等案件前科，又於民國89年間因竊盜案件，經本
    院於90年3 月6 日以89年度易字第4603號判處有期徒刑4 月
    ，於90年4 月23日確定，於90年9 月24日執行完畢，於91年
    間因贓物案件，經本院於92年4 月14日以92年度簡字第311
    號判處有期徒刑3 月，於92年5 月12日確定，於91年間復因
    竊盜案件，經本院於92年11月28日以92度簡字2988號判處有
    期徒刑3 月確定，於93年1 月2 日確定，後2 案更定其刑為
    有期徒刑5 月，於於93年12月31日縮短刑期執行完畢。另其
    於89年間曾因施用毒品案件，經本院於89年12月13日以89年
    度毒聲字第7044號裁定送勒戒處所觀察、勒戒，經認有繼續
    施用毒品傾向，復經本院於90年5 月10日以90年度毒聲字第
    2008號裁定送戒治處所強制戒治，於90年12月13日強制戒治
    執行期滿。詎其不思悛悔，復基於施用第一級毒品海洛因之
    犯意，在上開戒治期滿後5 年內，於94年5 月15日某時，在
    臺北縣板橋市其友人住處，將第一級毒品海洛因摻入香菸之
    方式，施用第一級毒品海洛因1 次，旋於同日晚間9 時30分
    許，在臺北縣板橋市○○○路○ 段117 號前，為警查獲，並
    扣得其所有之第一級毒品海洛因3 小包（淨重0.999 公克）
    。
二、案經臺北縣政府警察局板橋分局報請臺灣板橋地方法院檢察
    署檢察署檢察官偵查起訴。
    理  由
一、程序部分：按除被告所犯為死刑、無期徒刑、最輕本刑為三
    年以上有期徒刑之罪或高等法院管轄第一審案件者外，於第
    一次審判期日前之準備程序進行中，被告先就被訴事實為有
    罪之陳述時，審判長得告知被告簡式審判程序之旨，並聽取
    當事人、代理人、辯護人及輔佐人之意見後，裁定進行簡式
    審判程序，刑事訴訟法第273 條之1 第1 項定有明文。經核
    本件被告甲○○所犯係死刑、無期徒刑、最輕本刑為三年以
    上有期徒刑以外之罪，其於準備程序中就被訴事實為有罪之
    陳述，經法官告知簡式審判程序之旨，並聽取公訴人、被告
    之意見後，本院爰依首揭規定，合議裁定由受命法官獨任進
    行簡式審判程序，合先敘明。
二、訊據被告於本院審理時坦承前開事實不諱，而其於為警查獲
    後，於94年5 月16日凌晨1 時52分許經警採集之尿液檢體，
    經送臺灣檢驗科技股份有限公司以酵素免疫分析法初步檢驗
    ，呈鴉片類類陽性反應，復經氣相層析質譜儀確認，亦有嗎
    啡、可待因陽性反應，經判定有鴉片類之陽性反應，有該公
    司同年6 月1 日濫用藥物尿液檢驗報告附卷可稽；又其為警
    扣得之粉末3 包，毛重0.999 公克，經行政院衛生署管制藥
    品管理局檢驗，因外觀相似，抽驗其中1 包，認含第一級毒
    品海洛因成分，有該局同年8 月4 日管檢字第0940006850號
    檢驗成績書可憑。按海洛因經注射或吸入人體後，約百分之
    80於24小時內自尿中排出，一般而言，尿液中能否驗出嗎啡
    陽性反應與其投與量、投與途徑、採尿時間、個人體質及檢
    測方法之靈敏度有關，國外曾有文獻報導注射6 毫克之海洛
    因鹽酸鹽，其代謝物嗎啡之平均可檢出時限約為26小時，業
    經行政院衛生署藥物食品檢驗局於81年9 月8 日以藥檢1 字
    第8114885 號函述綦詳。而目前之尿液檢體毒品反應鑑驗方
    法，以氣相層析質譜儀分析法最為精確，並可排除服用藥物
    導致毒品偽陽性反應之可能性，再參諸海洛因係嗎啡經化學
    合成之半人工合成品，其毒性倍於嗎啡，其施打或吸食後，
    經人體代謝作用而分解成毒性較低之嗎啡，而於尿液中被檢
    測出，故吸食或施打海洛因或嗎啡在尿液中均以嗎啡形態被
    檢測出，此為本院職務上已知之事實，並經行政院衛生署藥
    物食品檢驗局上揭函文敘明無誤，且觀以目前一般常見施用
    之第一級毒品為海洛因，甚少或甚至未見有施用鴉片或嗎啡
    ，復衡諸被告且經扣有第一級毒品海洛因3 包，是可徵被告
    施用之第一級毒品應為海洛因，堪為認定。茲本件被告尿液
    檢體均經以該法確認，鑑出被告尿液確有嗎啡陽性反應，是
    可確信被告於採集尿液檢體前約26小時扣除為警查獲後被告
    不可能施用毒品期間內之某時，確曾有施用第一級毒品海洛
    因之行為，是其上開自白應合於事實。
三、查被告於89年間曾因施用毒品案件，經本院於89年12月13日
    以89年度毒聲字第7044號裁定送勒戒處所觀察、勒戒，經認
    有繼續施用毒品傾向，復經本院於90年5 月10日以90年度毒
    聲字第2008號裁定送戒治處所強制戒治，於90年12月13日強
    制戒治執行期滿，有存卷之臺灣高等法院被告前案紀錄表可
    按。此外，本件尚有扣押物品照片、扣押物品目錄表、獲案
    毒品表在卷可證。綜上所見，本件被告施用第一級毒品海洛
    因犯行，事證業臻明確，洵堪認定，應依法論科。
四、核被告所為，係犯毒品危害防制條例第10條第1 項之施用第
    一級毒品罪。其持有之低度行為，應為其施用之高度行為所
    吸收，不另論罪。查其於89年間因竊盜案件，經本院於90年
    3 月6 日以89年度易字第4603號判處有期徒刑4 月，於90年
    4 月23日確定，於90年9 月24日執行完畢，於91年間因贓物
    案件，經本院於92年4 月14日以92年度簡字第311 號判處有
    期徒刑3 月，於92年5 月12日確定，於91年間復因竊盜案件
    ，經本院於92年11月28日以92度簡字2988號判處有期徒刑3
    月確定，於93年1 月2 日確定，後2 案更定其刑為有期徒刑
    5 月，於於93 年12 月31日縮短刑期執行完畢，有上揭被告
    前案紀錄表在卷可參，其於有期徒刑執行完畢後，5 年內再
    犯本件有期徒刑以上之罪，是屬累犯，應加重其刑。本院審
    酌其尚有前述其他犯罪紀錄，有上開被告前案紀錄表可查，
    可見素行欠佳，又其於受觀察、勒戒及強制戒治後，猶另萌
    施用毒品之犯意，再犯本罪，顯見其戒除毒癮之意志薄弱，
    且未衷心悛悔，漠視法令之禁制，恣意濫用藥品，其行為甚
    為可訾，及施用毒品祗係戕害其自己身心，並無加害他人，
    兼衡其本件僅施用毒品1 次、犯罪動機、目的、手段、坦承
    犯行等一切情狀，認以量處如主文所示之刑為當。末查，扣
    案之第一級毒品海洛因3 包，毛重0.999 公克，為被告所有
    ，且係供其犯本件之罪所用，故其毒品部分，應依毒品危害
    防制條例第18條第1 項前段之規定，沒收銷燬之，其包裝袋
    共3 個，則應依刑法第38條第1 項第2 款之規定，予以沒收
    。
五、臺灣板橋地方法院檢察署95年度毒偵字第1765號於本件審理
    終結後，就被告另涉於95年2 月17日下午某時，在臺北縣板
    橋市環河公園內，涉有施用第一級毒品海洛因1 次犯嫌，移
    由本院併辦乙節，經查，本院就本件起訴部分已審結，自不
    得就未經審理之併辦部分為實體審究，另本件被告施用第一
    級毒品海洛因之時間為94年5 月15日，與前開移送併案部分
    之被告犯嫌，已相距9 月之遠，亦難謂有裁判上一罪之連續
    犯關係可言。承上所述，上開移送併辦部分，本院不應併為
    審理，爰檢還原承辦檢察官依法卓處，附此敘明。
據上論斷，應依刑事訴訟法第273 條之1 第1 項、第299 條第1
項前段，毒品危害防制條例第10條第1 項、第18條第1 項前段，
刑法第11條前段、第47條、第38條第1 項第2 款，判決如主文。
本案經檢察官魏正杰到庭執行職務。
中    華    民    國    95    年    4     月    7     日
                  刑事第十五庭  法  官  朱敏賢
上正本證明與原本無異。
如不服本判決，應於判決送達後10日內，向本院提出上訴狀。
                                書記官  郭勝華
中    華    民    國    95    年    4     月    7     日
附錄論罪科刑法條：
毒品危害防制條例第10條
施用第一級毒品者，處六月以上五年以下有期徒刑。
施用第二級毒品者，處三年以下有期徒刑。


司法院資訊處製作；財團法人民間司法改革基金會備份。
